【裁判字號】    97,交易,209
【裁判日期】    980911
【裁判案由】    過失傷害
【裁判全文】
臺灣桃園地方法院刑事判決             97年度交易字第209號
公  訴  人  臺灣桃園地方法院檢察署檢察官
被      告  甲○○
                    （另案於臺灣桃園監獄執行中）
上列被告因過失傷害案件，經檢察官提起公訴（96年度偵字第
30216 號），被告於準備程序進行中就被訴事實為有罪之陳述，
經告知簡式審判程序之旨，並聽取當事人之意見後，經合議庭裁
定後改以簡式審判程序審理，並判決如下：
    主  文
甲○○因過失傷害人，處有期徒刑參月，如易科罰金，以新臺幣
壹仟元折算壹日。
    事  實
一、甲○○於民國96年10月22日晚間7 時45分，騎乘車牌號碼II
    S-665 號重型機車，自南園二路往南行駛，行經桃園縣中壢
    市○○○路26號前欲至馬路對向之超市購物，本應注意不得
    跨越分向限制線行駛，且左轉彎時應距交岔路口30公尺前顯
    示方向燈或手勢，換入內側車道或左轉車道，行至交岔路口
    中心處左轉，並不得占用來車道搶先左轉，而依當時之天候
    晴、夜間有照明、路面乾燥、路面無缺陷、無障礙物、視距
    良好等情，並無不能注意之情事，竟疏未注意即貿然左轉彎
    跨越分向限制線駛入對向車道，適乙○○騎乘車牌號碼JP
    5-428 號重型機車沿南園二路往北行駛，乙○○閃避不及，
    2 人機車前輪發生碰撞，致乙○○受有閉鎖性未明示之踝骨
    折及胸壁挫傷之傷害。
二、案經乙○○訴由桃園縣政府警察局中壢分局報告臺灣桃園地
    方法院檢察署檢察官偵查起訴。
    理  由
一、本案被告所犯均係死刑、無期徒刑、最輕本刑為3 年以上有
    期徒刑以外之罪，其於準備程序中就被訴事實為有罪之陳述
    ，經本院告知簡式審判程序之旨，並聽取公訴人、被告之意
    見後，經合議庭裁定進行簡式審判程序審理，合先敘明。
二、前揭事實，業據被告於警詢、準備程序中坦承不諱，並有證
    人即告訴人乙○○於警詢、偵查證述明確（見偵卷第9 、28
    頁），復有道路交通事故現場圖、道路交通事故調查報告表
   （一）（二）、事故現場照片8 張在卷可稽。而被害人乙○
    ○確因本次車禍受有閉鎖性未明示之踝骨折、胸壁挫傷等傷
    害，亦有天晟醫院診斷證明書1 份可佐，堪認被告任意性自
    白與事實相符。
三、按「汽車在未劃設車道之雙向二車道行駛時，應依下列規定
    ：二、在劃有分向限制線之路段，不得駛入來車之車道內」
    、「汽車行駛至交岔路口，其行進、轉彎，應依下列規定：
    五、左轉彎時，應距交岔路口三十公尺前顯示方向燈或手勢
    ，換入內側車道或左轉車道，行至交岔路口中心處左轉，並
    不得占用來車道搶先左轉」，道路交通安全規則第97條第1
    項第2 款、第102 條第1 項第5 款分別定有明文。本件被告
    甲○○騎乘機車行經上開肇事路口，應注意不得跨越分向限
    制線行駛，且左轉彎時應距交岔路口30公尺前顯示方向燈或
    手勢，換入內側車道或左轉車道，行至交岔路口中心處左轉
    ，並不得占用來車道搶先左轉，而依本件車禍發生當時天候
    晴、夜間有照明、路面乾燥、路面無缺陷、無障礙物、視距
    良好等情，並無不能注意之情事，竟疏未注意即貿然左轉彎
    跨越分向限制線駛入對向車道，適乙○○騎乘機車閃避不及
    ，2 人機車前輪發生碰撞，致乙○○受有前述傷害，被告甲
    ○○就本件車禍之發生應確有過失甚明。又衡諸一般經驗法
    則，苟非被告前開過失行為，當不至肇致被害人乙○○受傷
    之結果，是被告甲○○之過失行為與告訴人乙○○受傷之結
    果二者間有相當因果關係，併堪認定。準此，被告甲○○過
    失傷害犯行，洵堪認定，應依法論科。
四、核被告甲○○所為，係犯刑法第284 條第1 項前段之過失傷
    害罪。按汽車駕駛人，無駕駛執照駕車，因而致人受傷或死
    亡，依法應負刑事責任者，加重其刑至二分之一，道路交通
    管理處罰條例第86條第1 項定有明文。查被告甲○○未曾考
    領汽機車駕駛執照而騎乘重型機車，業據被告坦認在卷，並
    有公路監理電子閘門查詢資料、桃園縣政府警察局舉發違反
    道路交通管理事件通知單可憑，其無駕駛執照騎乘機車，因
    而致告訴人乙○○受傷，應依道路交通管理處罰條例第86條
    第1 項規定加重其刑。又被告於騎乘機車與乙○○所騎乘機
    車發生碰撞而肇事後，在有偵查犯罪職權之機關尚不知何人
    為肇事者前，於警員接獲通報趕往事故現場處理時，主動向
    警員承認駕車肇事而自首接受裁判等情，此有卷附桃園縣政
    府警察局道路交通事故肇事人自首情形紀錄表在卷可稽，被
    告過失傷害犯行即合於刑法第62條前段規定之自首要件，爰
    依該條規定減輕其刑，並依法先加後減。爰審酌被告無照竟
    騎乘機車上路，且因車禍過失造成告訴人乙○○受傷，迄尚
    未賠償告訴人乙○○所受損害，及犯後坦承犯行之犯後態度
    等一切情狀，量處如主文所示之刑，並諭知易科罰金標準。
    至告訴人乙○○因本件過失傷害案件而對被告提出賠償損害
    之附帶民事訴訟部分（即本院97年度交附民字第40號請求賠
    償損害部分），本院另以裁定移送本院民事庭處理，一併敘
    明。
據上論斷，應依刑事訴訟法第273 條之1 第1 項、第299 條第1
項前段，道路交通管理處罰條例第86條第1 項，刑法第284 條第
1 項前段、第62條前段、第41條第1 項前段，刑法施行法第1 條
之1 第1 項、第2 項前段，判決如主文。
本案經檢察官吳佳美到庭執行職務。
中    華    民    國    98    年    9     月    11    日
                  刑事第八庭    法  官  張瓊華
以上正本證明與原本無異。
如不服本判決應於收受判決後10日內向本院提出上訴書狀，並應
敘述具體理由。其未敘述上訴理由者，應於上訴期間屆滿後20日
內向本院補提理由書 (均須按他造當事人之人數附繕本)「 切勿
逕送上級法院」。
                                書記官  李宜娟
中    華    民    國    98    年    9     月    11    日
附錄本案論罪科刑法條：
中華民國刑法第284 條第1項（過失傷害罪）
因過失傷害人者，處6 月以下有期徒刑、拘役或5 百元以下罰金
，致重傷者，處1 年以下有期徒刑、拘役或5 百元以下罰金。


司法院資訊處製作；財團法人民間司法改革基金會備份。
